臺灣高等法院高雄分院刑事判決　　　　 96年度上訴字第666號
上　訴　人
即　被　告　甲○○
　　　　　　　　　　號(另案在台灣台南監獄執行中)
上列上訴人因違反毒品危害防制條例案件，不服臺灣高雄地方法
院95年度訴字第3681號中華民國96年2 月12日第一審判決（起訴
案號：臺灣高雄地方法院檢察署95年度毒偵字第7524號），提起
上訴，本院依簡式審判程序判決如下：
    主  文
原判決撤銷。
甲○○施用第一級毒品，累犯，處有期徒刑壹年。扣案之第一級
毒品海洛因壹包（驗後淨重零點捌伍公克；含有海洛因殘渣之空
包裝袋重零點貳柒公克）、殘留海洛因之注射針筒壹支，均沒收
銷燬之。
    事    實
一、甲○○前於民國91年間，因施用毒品案件，經法院先後裁定
    送觀察、勒戒及強制戒治，嗣於92年4 月15日強制戒治期滿
    執行完畢，並經臺灣臺中地方法院檢察署檢察官以92年度戒
    毒偵字第195 號為不起訴處分確定在案。又於93年間，因竊
    盜及施用第一、二級毒品案件，經法院各判處有期徒刑3 月
    、1 年、5 月，並定應執行有期徒刑1 年6 月確定，嗣於94
    年11月15日縮刑期滿執行完畢。詎仍未戒除毒癮，明知海洛
    因係毒品危害防制條例第2 條第2 項所列之第一級毒品，不
    得非法持有、施用，竟於上揭強制戒治執行完畢後5 年內，
    復基於施用第一級毒品之犯意，自95年7 月12日起至同年8
    月19日止，在其高雄縣鳳山市○○路126 號5 樓8 室住處及
    高雄縣鳳山市○○路210 巷2 弄9 號住處等地，以將少許海
    洛因放入注射針筒再加水稀釋後，注射手臂皮下血管之方式
    ，反覆施用第一級毒品海洛因多次，平均每日施用1 至2 次
    。嗣於95年7 月12日15時許，為警依法實施採尿送驗後查獲
    ；又於95年7 月18日上午7 時40分許，在上開高雄縣鳳山市
    ○○路126 號5 樓住處樓梯口，因行跡可疑，經警盤查後，
    甲○○同意警方進入其住處搜索，而在其住處房間內查獲供
    其施用之毒品海洛因1 包（驗後淨重0.85公克，空包裝重
    0.27公克）及殘留海洛因之注射針筒1 支，並經其同意採尿
    送驗而查獲上情；再於95年8 月19日12時30分左右，在高雄
    縣鳳山市○○路126 號前，因甲○○行跡可疑，為警上前實
    施臨檢盤查並採集其尿液檢驗而查獲。
二、案經高雄縣政府警察局鳳山分局移送臺灣高雄地方法院檢察
    署檢察官偵查起訴。
    理    由
一、上揭事實，已據被告甲○○於警詢、偵訊及本院審理中坦承
    不諱，並有海洛因粉末1 包及注射針筒1 支扣案可資佐證；
    上開扣案之白色粉末1 包，經檢驗結果，確含第一級毒品海
    洛因成分，驗後淨重0.85公克，空包裝重0.27公克，有法務
    部調查局95年8 月10日調科壹字第220023927 號鑑定通知書
    1 份在卷足佐，而上開扣案之注射針筒1 支，經送檢驗結果
    ，亦呈毒品海洛因之陽性反應，有高雄醫學大學附設中和紀
    念醫院95年9 月5 日檢驗報告1 份附卷可憑；再被告3 次為
    警查獲後經警採集其尿液送檢驗結果，均呈海洛因代謝後之
    嗎啡陽性反應，有台灣檢驗科技股份有限公司95年7 月31日
    、95年9 月4 日濫用藥物尿液檢驗報告2 份、長榮大學95年
    7 月27日確認報告1 份附卷可佐；而被告前於91年間，因施
    用毒品案件，經法院先後裁定送觀察、勒戒及強制戒治，嗣
    於92年4 月15日強制戒治期滿執行完畢，並經臺灣臺中地方
    法院檢察署檢察官以92年度戒毒偵字第195 號為不起訴處分
    確定在案，有臺灣高等法院被告前案紀錄表可參；被告於強
    制戒治執行完畢後，5 年以內再犯本件施用第一級毒品罪甚
    明。本件事證明確，被告犯行洵堪認定。
二、查海洛因係毒品危害防制條例第2 條第2 項所稱之第一級毒
    品，不得非法持有及施用。核被告所為，係犯毒品危害防制
    條例第10條第1 項之施用第一級毒品罪。被告持有第一級毒
    品海洛因之低度行為，已為施用之高度行為所吸收，不另論
    罪。次按刑事法若干犯罪行為態樣，本質上原具有反覆、延
    續實行之特徵，立法時既予特別歸類，定為犯罪構成要件之
    行為要素，則行為人基於概括之犯意，在密切接近之一定時
    、地持續實行之複次行為，倘依社會通念，於客觀上認為符
    合一個反覆、延續性之行為觀念者，於刑法評價上，即應僅
    成立一罪 (最高法院95年度臺上字第1079號判決參照)。 而
    毒品危害防制條例所稱之毒品，指具有成癮性、濫用性及對
    社會危害性之麻醉藥品與其製品及影響精神物質與其製品，
    此觀該條例第2 條第1 項規定甚明，足見立法者在毒品危害
    防制條例立法時即對於施用毒品行為，其因毒品本質上之成
    癮性，而行為人施用後易有反覆、延續施用之特徵有所認知
    ；參以施用毒品者於一定時、地持續實行之數次施用毒品行
    為，亦屬施用毒品者行為模式之常態，揆諸上開說明，即符
    合立法者已將本質上具有反覆、延續實行之特徵予特別歸類
    而定為犯罪構成要件之行為要素，且依社會通念於客觀上認
    為符合一個反覆、延續性之行為觀念者即應僅成立「集合犯
    」等概念特徵。準此，被告上開多次施用第一級毒品海洛因
    犯行，性質上應係屬集合犯，法律上擬制為一罪，即學理上
    所稱之實質上一罪。被告自95年7 月12日起至同年7 月17日
    止及自95年7 月19日起至95年8 月19日止多次施用第一級毒
    品海洛因犯行，雖未經公訴人起訴，惟該部分與公訴人起訴
    部分有集合犯之實質上一罪關係，本院自得併予審理。又被
    告於93年間，因竊盜及施用第一、二級毒品案件，經法院各
    判處有期徒刑3 月、1 年、5 月，並定應執行有期徒刑1 年
    6 月確定，嗣於94年11月15日縮刑期滿執行完畢，有台灣高
    等法院被告前案紀錄表1 分在卷足參，其於5 年以內再故意
    犯本件有期徒刑以上之罪，為累犯，應依刑法第47條第1 項
    規定加重其刑。
三、被告犯罪事證明確，原審法院予以論罪科刑，固非無據。惟
    查：被告自95年7 月12日起至同年7 月17日止及自同年7 月
    19日起至同年8 月19日止多次施用第一級毒品海洛因犯行，
    雖未經公訴人起訴，惟該部分與公訴人起訴部分有集合犯之
    實質上一罪關係，原判決未併予裁判，尚有未洽。被告上訴
    意旨執此指摘原判決不當，為有理由，自應由本院撤銷改判
    。爰審酌被告前因多次施用毒品案件，經送觀察、勒戒、強
    制戒治、判刑執行後，仍不愛惜機會戒除毒癮，一再施用毒
    品，顯見被告戒毒意志不堅，不知悔改，惟念及被告施用毒
    品係戕害自身身體健康，並未危及他人，被告犯後坦承犯行
    ，態度尚佳等一切情狀，量處如主文第2項 所示之刑，以資
    懲儆。扣案之海洛因1 包（驗後淨重0.85公克)屬 第一級毒
    品，業如前述，而盛裝上開海洛因之空包裝袋 (重0.27公克
    ），雖經該局就之與所盛裝之第一級毒品海洛因分別鑑析其
    重量，惟因該局一般係以傾倒之方式，將包裝袋內之第一級
    毒品海洛因倒出與包裝袋分離而稱重，必要時，輔以刮杓刮
    取袋內粉末，然無論依何種方式分離，包裝袋內均有極微量
    之第一級毒品海洛因殘留，業經該局93年3 月19日調科壹字
    第09300113060 號函釋在案，有其函文在卷可證，足認前開
    空包裝袋1 只內含極微量海洛因殘留而無法完全析離，上開
    海洛因與包裝袋應整體視為毒品，另扣案之注射針筒1 支，
    經送驗結果有毒品海洛因之殘留，亦如上述，因客觀上已無
    法與殘留之毒品完全析離，應視同毒品，均依毒品危害防制
    條例第18條第1 項前段規定宣告沒收銷燬之；至鑑驗耗損之
    毒品海洛因因業已滅失，自無庸宣告沒收銷燬。另至扣案之
    第二級毒品甲基安非他命1 包，核與本案無涉，不另諭知沒
    收銷燬之，附此敘明。
據上論結，應依刑事訴訟法第273 條之1 第1 項、第369 條第1
項前段、第364 條、第299 條第1 項前段，毒品危害防制條例第
10條第1 項、第18條第1 項前段，刑法第11條、第47條第1 項，
判決如主文。
本案經檢察官方娜蓉到庭執行職務。
中　　華　　民　　國　　96　　年　　5 　　月　　11　　日
                  刑事第九庭    審判長法  官  翁慶珍
                                      法  官  陳  箐
                                      法  官  范惠瑩
以上正本證明與原本無異。
如不服本判決應於收受本判決後10日內向本院提出上訴書狀，其
未敘述上訴理由者，並得於提起上訴後10日內向本院補提理由書
狀（均須按他造當事人之人數附繕本）「切勿逕送上級法院」。
中　　華　　民　　國　　96　　年　　5 　　月　　11　　日
                                      書記官  吳華榮
附錄本判決論罪之法條：
毒品危害防制條例第10條第1項
施用第一級毒品者，處6 月以上5 年以下有期徒刑。
